臺灣臺南地方法院刑事判決　　　　　　　95年度重訴字第31號
公　訴　人　臺灣臺南地方法院檢察署檢察官
被　　　告　丙○○
被　　　告　乙○○
共　　　同
選任辯護人　黃厚誠律師
上列被告等因違反毒品危害防制條例案件，經檢察官提起公訴（
九十四年度偵字第一四一六六號），本院判決如下：
    主  文
丙○○、乙○○幫助販賣第一級毒品未遂，丙○○處有期徒刑貳
年，乙○○處有期徒刑壹年拾月，均緩刑伍年，緩刑期間均付保
護管束。扣案之第一級毒品海洛因磚拾塊（淨重仟伍佰伍拾點
捌公克）沒收銷燬之。
    事  實
一、緣姓名年籍均不詳綽號「五兄」之成年男子，基於販賣第一
    級毒品海洛因之犯意，於民國九十年十二月間，以不詳漁船
    運輸方式，將其所販入之海洛因磚十塊（淨重三千五百五十
    點八公克）走私來臺欲轉售謀利。事前並未參與走私上開海
    洛因磚進口事宜且原先並不知情之丙○○於九十年十二月七
    日接獲「五兄」來電，囑其於翌日凌晨五時許，前往高雄市
    ○○○路三三號霖園飯店之二二○四室，向姓名年籍亦均不
    詳綽號「阿和」之成年男子收受上開海洛因磚。接受通知後
    始知該等海洛因磚係「五兄」打算持以販賣之丙○○，竟與
    乙○○一同基於幫助「五兄」販賣第一級毒品海洛因之犯意
    ，推由乙○○前往上述地點代為收受海洛因磚後，隨即攜回
    其高雄市○○區○○路一七八巷二十號二樓乙○○住處放置
    。嗣丙○○於同年月十四日凌晨依真實姓名年籍不詳綽號「
    順仔」之成年男子之指示，電知乙○○於同日凌晨三時許，
    將該批海洛因磚帶往高雄市○○區○○路五五號旁之洗車場
    （以下簡稱南屏路洗車場）與之會合時，即為警當場查獲，
    並扣得上開海洛因磚十塊。
二、案經法務部調查局屏東縣調查站移送及高雄市政府警察局三
    民二分局報請臺灣屏東地方法院檢察署檢察官偵查，該署檢
    察官呈請臺灣高等法院檢察署檢察長令轉臺灣雲林地方法院
    檢察署檢察官偵查後，再呈請臺灣高等法院臺南分院檢察署
    檢察長令轉臺灣臺南地方法院檢察署檢察官偵查起訴。
    理  由
一、訊據被告丙○○對於上開客觀事實，迭於警詢、偵查中暨本
    院審理時均坦白承認，復有扣案海洛因磚十塊、卷附法務部
    調查局調科壹字第０９１２３０２６２９０、000000
    00000號鑑定通知書及高雄市政府警察局三民二分局搜
    索扣押筆錄在卷可資佐證。訊之被告乙○○對於受同案丙○
    ○所託，前往向「阿和」收受扣案十塊海洛因磚後先攜回住
    處，嗣經同案被告丙○○通知，乃將該批海洛因磚帶往高雄
    市○○區○○路五五號旁之洗車場交與丙○○等情，亦均供
    承不諱，惟其就收受該批海洛因磚之時間、地點，則陳稱係
    於九十年十二月十三日晚間十時許，在高雄市火車站等語，
    與同案被告丙○○之供述有所不符。經查被告乙○○於警詢
    時聲稱同案被告丙○○託其前往收受扣案海洛因磚，嗣再要
    求其將該批海洛因磚攜出交付，均撥打伊00000000
    00號行動電話，丙○○之行動電話門號為0000000
    000號，被告丙○○亦自承其行動電話門號包括0000
    000000號及0000000000號，惟參卷附被告
    乙○○上開行動電話門號於九十年十二月十三日至同年月十
    四日之通聯記錄顯示，該二日期間，其與被告丙○○上開門
    號通話次數僅有九十年十二月十四日凌晨二時四十八分一次
    （臺灣屏東地方法院檢察署九十年度偵字第七九○五號卷第
    五八頁，下稱偵查卷(一)），顯與其供述時間有所不符，是其
    受被告丙○○所託前往收受扣案海洛因磚之時間、地點，自
    以被告丙○○所述為可信。
二、扣案之海洛因磚市價不菲，應屬公眾週知之事實，衡情度理
    ，綽號「五兄」之男子必以價購方式始得走私進口，且其購
    買之原因，除持以出賣之外別無其他可能，是該「五兄」著
    手於販入該等海洛因磚且已既遂之事實，已得肯認。但本件
    並無任何證據足以證明被告二人參與或知悉前揭「販入」行
    為，依罪嫌唯輕之採證原則，自無由認定被告等有何幫助或
    共同實施販入毒品之事實，而僅得就已獲積極證明之「未及
    賣出即遭查獲而未遂」負販賣未遂部分刑責。再者，本件除
    被告之自白以外，並無任何補強證據足以佐證被告二人曾經
    參與販出毒品之構成要件行為；且無充足證據足認被告二人
    係基於自己犯罪之意思而為前揭收受、藏放及移轉海洛因磚
    之行為，自應認為其二人係基於幫助之故意而為前揭行為（
    理由詳後所述）。是核被告丙○○及乙○○所為，均係犯修
    正前刑法第三十條第一項、毒品危害防制條例第四條第六項
    、第一項之幫助販賣第一級毒品未遂罪，應先後依修正前刑
    法第三十條第二項、第二十六條前段之規定，遞減輕其等之
    刑。被告二人之持有毒品行為，為幫助販賣之高度行為吸收
    ，均不另論罪。公訴意旨認被告丙○○、乙○○，應分別成
    立販賣及運輸第一級毒品既遂罪，尚有未洽（理由詳後）。
三、按科刑時應審酌一切情狀，尤應注意犯罪之動機、犯罪之目
    的、犯罪時所受之刺激、犯罪之手段、犯人之生活狀況、犯
    人之品行、犯人之智識程度、犯人與被害人平日之關係、犯
    罪所生之危險或損害及犯罪後之態度，以為科刑輕重之標準
    。被告丙○○、乙○○二人幫助販賣第一級毒品之數量頗大
    ，對於社會安全危害甚鉅，固應予責難；然渠等所幫助出賣
    之毒品，於流入市面前為警查獲，幸未對社會造成具體之危
    害，又被告二人經查獲後，長期且積極配合偵查機關追查其
    他大宗毒品走私或販賣之犯行，亦經證人即法務部調查局屏
    東縣調查站調查員丁○○在本院審理時證述：伊因本案查獲
    而認識被告二人，查獲之後，檢察官有給被告二人證人保護
    法之適用，當初被告二人供出案情後，是由伊處理，被告二
    人提供的線索，也是由伊聯繫，被告二人是主動積極聯絡提
    供線索，被告前後提供情資破獲海洛因磚共十大塊九小塊、
    安非他命五公斤及制式手槍一支與子彈十四顆，另亦提供正
    確情資幾乎得以查獲海洛因磚數十塊（為保護被告，詳細數
    量詳卷），該次數十塊海洛因磚未能查獲之原因，伊不認為
    係被告一案兩賣（故不認為應歸責於被告），其等提供情資
    以使伊等單位得以查獲大量槍、毒之情形，詳如「臺灣屏東
    地方法院檢察署證人保護法運用之證人阿泉協助偵辦案件報
    告」所載（見偵查卷(三)第七八至七九頁），當初屏東地檢署
    檢察官給被告二人的證人保護法沒有定期限，檢察官希望被
    告協助查獲兩倍以上數量的毒品，如果上述數十塊海洛因磚
    之案件未被其他調查單位捷足先登，被告等應可達到檢察官
    要求之查獲毒品數量而獲得不起訴處分。後來被告二人的戶
    籍轉到他處是因為有檢察官認為被告需要由願意配合的檢察
    官，他也同意，所以伊建議他們和該檢察官配合，把戶籍遷
    到雲林，後來該名檢察官調臺南，所以被告二人戶籍也遷到
    臺南，後來該名檢察官因故不承辦本案時，接手的是另一名
    檢察官，伊不清楚為何其後接手的檢察官沒有與伊聯繫，伊
    是被告被起訴之後，才知道被告被起訴，就配合過程中，尚
    有查獲超過十塊海洛因磚的案件，上開報告中第四案雖未記
    載查獲海洛因，但嗣後繼而依被告提供之情資追查，並查獲
    十餘塊海洛因磚，是由丙○○提供的線索，據伊所知，被告
    他們在雲林及屏東的期間都是與伊配合，至於檢察官有無將
    案子交給別的單位伊不清楚，乙○○初期時有與伊聯繫，後
    來都是丙○○跟伊聯絡，丙○○與伊聯絡時，乙○○有陪他
    一、兩次，他們的情資之前是一起，伊都和丙○○談，他們
    內部如何分工，伊不清楚等語（見本院九十六年四月十七日
    審判筆錄），足認被告二人於本案經查獲後，確實依其等與
    檢察官之協議，竭盡所能協助治安單位探查大宗毒品交易之
　　情報資料，並幾乎達到檢察官要求之數量而得獲不起訴處分
  　之寬典，對於吾人社會治安應有重大之貢獻。又被告在本案
    之前，均無任何刑案前科紀錄，有臺灣高等法院被告前案紀
    錄表在卷可憑，可見被告二人秉性非惡，均因一時失慮，致
    罹重典，犯後並為配合偵查毒品網絡，長期冒險與大宗毒品
    交易有關之人接觸獲取情資，本院認被告二人犯罪情狀已堪
    憫恕，縱科以法定最低刑度猶嫌過重，爰再依修正前刑法第
    五十九條規定酌減其刑，並再遞減之。茲審酌被告二人均未
    曾因案受刑之宣告，有上開前案紀錄表在卷可憑，素行尚佳
    ，渠等幫助販賣第一級毒品海洛因未遂，固有危害國民身心
    健康之虞，惟均大致坦承犯行，顯有悔意，犯罪後之態度甚
    佳等一切情狀，各量處如主文所示之刑。又被告二人犯後深
    具悔意，性格尚非不可教化，經此偵審程序及科刑教訓後，
    當能知所警惕，而無再犯之虞，本院因認對被告二人所宣告
    之刑，應以暫不執行為適當，均併予宣告緩刑五年，以勵自
    新。在緩刑期內並付保護管束，俾由專業人員於該期間內施
    以觀護與輔導，併觀後效。
四、扣案第一級毒品海洛因磚十塊（淨重三千五百五十‧八公克
    ）係毒品危害防制條例第二條第二項第一款所定之第一級毒
    品，為違禁物，應依同條例第十八條第一項前段之規定，沒
    收銷燬之。
五、公訴意旨雖認：(1)被告丙○○亦參與綽號「五兄」之成年男
    子自海外販入扣案之海洛因磚之行為，且被告丙○○要求同
    案被告乙○○將該等海洛因磚攜往南屏路洗車場之目的，是
    為與「順仔」交易該等毒品，因認被告丙○○係「五兄」販
    賣第一級毒品既遂罪之共同正犯。(2)被告乙○○依同案被告
    丙○○之指示，前往霖園飯店收受海洛因磚、持往住處藏放
    及攜往南屏路洗車場之行為，係犯運輸第一級毒品罪嫌。然
    查：
  (一)按犯罪事實，應依證據認定之，無證據不得認定犯罪事實。
    又不能證明被告犯罪者，應諭知無罪之判決。刑事訴訟法第
    一百五十四條第二項、第三百零一條第一項分別定有明文。
    又檢察官就被告犯罪事實，應負舉證責任，並指出證明之方
    法，刑事訴訟法第一百六十一條第一項定有明文。因此，檢
    察官對於起訴之犯罪事實，應負提出證據及說服之實質舉證
    責任。倘其所提出之證據，不足為被告有罪之積極證明，或
    其指出證明之方法，無從說服法院以形成被告有罪之心證，
    基於無罪推定之原則，自應為被告無罪判決之諭知。第查被
    告丙○○自遭查獲時起至本院審理程序，自始至終均供述扣
    案海洛因磚係「五兄」利用漁船走私來臺後，以電話託其前
    往高雄市○○○路三三號霖園飯店之二二○四室接取，再以
    每塊海洛因磚五十萬元代價賣出等情，至於「五兄」之毒品
    來源、其與被告丙○○共同販入海洛因磚等情節，則乏積極
    證據可資佐證，公訴人就此部分所提出之證據或所指出之證
    明方法，尚不足為被告有罪之積極證明。再者，被告丙○○
    雖於警詢及偵查中供陳：「五兄」對伊稱其有海洛因運送到
    臺灣後，希望伊能為其仲介販賣，當時「五兄」與伊約定之
    價格以每一塊海洛因磚五十萬元之代價售出，「順仔」打電
    話給伊說要買海洛因磚，伊於九十年十二月十四日凌晨叫乙
    ○○拿出去的，然後持上述海洛因磚正準備與綽號「順仔」
    之男子交易時被抓等語（偵查卷(一)第十六、二八、二九頁）
    。雖曾經就協助「五兄」販賣扣案之海洛因磚予「順仔」之
    事實而為自白。然此部分自白，並無任何事證足資補強，依
    刑事訴訟法第一百五十六條第一、二項之規定，自無由認定
    被告丙○○有何「著手於販出海洛因磚予『順仔』之構成要
    件行為」。雖同案被告乙○○於警詢時亦供述：曾聽說丙○
    ○有從事毒品交易情事，但詳情則不清楚等語（偵查卷(一)第
    四頁）。然依被告乙○○前述供述意旨，該被告顯然未曾親
    自見聞被告丙○○有何毒品交易情事，而屬傳聞證據，應不
    得據以補強被告丙○○前揭自白，併予指明。綜上各節，被
    告丙○○被訴販入海洛因磚之部分，並無證據足以證明，其
    被訴販出海洛因磚予「順仔」之部分，則僅有自白別無其他
    證據相佐，均屬不能嚴格證明該被告此部分被訴事實，依法
    原應為無罪判決之諭知，惟因此部分與其前開經論罪科刑部
    分，實務上向認係單一犯意之接續行為，即實質上一罪關係
    ，爰不另為無罪判決之諭知。
  (二)按毒品危害防制條例所稱之運輸，係指單純運輸並無他項目
    的者而言，若以販賣之目的而從事於運送之行為，仍成立意
    圖販賣而持有或販賣之罪。否則單純為轉讓、施用等目的所
    為之搬運毒品行為，豈不皆應依運輸毒品論罪（最高法院九
    十二年台上字第一一八四室判決意旨可資參照）。是被告乙
    ○○在高雄市霖園飯店收受扣案海洛因磚後，將之攜回其住
    處放置，再經同案被告丙○○囑託攜往南屏路洗車場交與被
    告丙○○之行為，亦應認係基於幫助之意思，參與販賣第一
    級毒品之構成要件以外之行為而未遂，應成立幫助販賣第一
    級毒品未遂罪，公訴意旨認為該被告涉犯運輸第一級毒品既
    遂罪，同有未合，起訴法條應予變更。
據上論斷，應依刑事訴訟法第二百九十九條第一項前段、第三百
條，毒品危害防制條例第四條第六項、第一項、第十八條第一項
前段，刑法第十一條、第二條第一項前段、修正前刑法第三十條
第一項、第二項、第二十六條前段、第五十九條、刑法第七十四
條第一項第一款、第九十三第一項，判決如主文。
本案經檢察官甲○○到庭執行職務。
中　　華　　民　　國　　96　　年　　5 　　月　　1 　　日
　　　　　　　　刑事第十庭  審判長法　官　陳欽賢
　　　　　　　　　　　　　　　　　法　官  林臻嫺
　　　　　　　　　　　　　　　　　法　官  陳賢德
以上正本證明與原本無異。
如不服本判決，應於收受送達後10日內向本院提出上訴書狀（應
附繕本）。
　　　　　　　　　　　　　　　　　書記官  莊文茹
中　　華　　民　　國　　96　　年　　5 　　月　　7 　　日
附件
一、被告行為後，九十四年二月二日修正公布之刑法修正條文已
    於九十五年七月一日施行。而按行為後法律有變更者，適用
    行為時之法律。但行為後之法律有利於行為人者，適用最有
    利於行為人之法律，上開修正施行後之刑法第二條第一項定
    有明文（刑法第二條規定係規範行為後法律變更所生新舊法
　　律比較適用之準據法，於新法施行後，應逕適用新法第二條
  　第一項之規定，為「從舊從輕」之比較〈最高法院九十五年
    第八次刑事庭會議決議一之（一）〉。）；又同法第十一條
    之規定亦於同次修正為「本法總則於其他法律有刑罰或保安
    處分之規定者，亦適用之。但其他法律有特別規定者，不在
    此限。」其性質上屬於「過橋條款」，而為法律適用之準據
    ，且無關乎犯罪行為可罰性要件之變更，自應逕行適用裁判
    時有效之上開現行條文。
二、按被告行為後，刑法第三十條業經修正公布施行（公布施行
    日期同上開刑法第二條），而參照該條修正之立法理由說明
    ，此項修正係「依學界通說既認幫助犯應採共犯從屬性說之
　　『限制從屬形式』，使教唆犯及幫助犯之從屬理論一致，爰
  　修正第一項之文字，以杜疑義」，是本次修正僅係參酌學說
　　及實務見解，將幫助犯之條文規定予以明確化，修正施行後
  　刑法第三十條之規定並未較有利於被告，自應適用修正前之
    規定。故被告幫助販賣第一級毒品之行為，應適用修正前刑
    法第三十條第一項前段，並依修正前刑法第三十條第二項之
    規定，減輕其刑。
三、被告行為時，關於未遂犯之成立要件與處罰效果，乃分別於
    刑法第二十五條、第二十六條第一項前段定有明文，然嗣後
    關於未遂犯之處罰效果調整至修正施行後刑法第二十五條第
    二項後段「未遂犯之處罰，得按既遂犯之刑減輕之。」觀之
    修正前後條文文字內容均屬相同，僅係體例條項之挪移，適
    用結果並無利與不利之不同，故依修正施行後刑法第二條第
    一項之規定，仍依修正施行前刑法第二十六條前段之規定減
    輕之。
四、刑法第五十九條關於減刑之規定，雖亦於九十四年二月二日
    修正公布，並於九十五年七月一日施行，然此乃法院就刑之
    裁量及酌減審認標準見解之明文化，非屬法律變更（最高法
    院九十五年度第八次刑事庭會議內容參照），此部分毋庸為
    新舊法比較，應逕行適用新法。
五、被告行為後，刑法第七十四條至第七十六條、第九十三條關
    於緩刑要件、緩刑撤銷、緩刑效力及受緩刑宣告者付保護管
    束等規定，均業經修正公布施行（公布施行日期同於上開刑
    法第二條）。而犯罪在新法施行前，新法施行後，緩刑之宣
    告，應適用新法第七十四條之規定，有最高法院九十五年五
    月二十三日刑事庭第八次會議決議（七）可參，是有關被告
    緩刑宣告、應否付保護管束及命被告從事義務勞務等事項，
    自應依修正後之新法而為裁判。
